臺灣苗栗地方法院刑事裁定
111年度聲字第272號
聲明異議人
即  受刑人  吳佳光



上列聲明異議人即受刑人因違反毒品危害防制條例等案件，對於
臺灣苗栗地方檢察署檢察官執行之執行指揮命令（102年度執從
字第553號）聲明異議，本院裁定如下：
    主  文
聲明異議駁回。 
    理  由
一、聲明異議意旨略以：聲明異議人即受刑人甲○○（下稱聲明異
    議人）就臺灣苗栗地方檢察署（下稱苗檢）102年度執從字
    第553號（含111年3月7日苗檢松戊111執聲他103字第111900
    5494號）扣繳犯罪所得之指揮命令，為確保聲明異議人每月
    得保留老人年金分期繳納金額，並保障受刑人老年生活費用
    ，爰請求暫緩扣款，嗣執行完畢後，再行繳納等語。
二、按受刑人或其法定代理人或配偶以檢察官執行之指揮為不當
    者，得向諭知該裁判之法院聲明異議。刑事訴訟法第484 條
    定有明文。次按沒收、追徵、抵償之裁判，應依檢察官之命
    令執行之，並準用民事裁判之規定，刑事訴訟法第470 條第
    1 項前段、第471 條第1 項定有明文。復按債務人依法領取
    之社會保險給付或其對於第三人之債權，係維持債務人及其
    共同生活之親屬生活所必需者，不得為強制執行，強制執行
    法第122條第2項定有明文。又受刑人作業所獲取之勞作金屬
    其額外收入，而保管金乃其親友救濟受刑人之捐贈為受刑人
    之財產，及依法不得扣押、讓與或供擔保之退休金、勞工保
    險老年年金經轉存入個人金融帳戶後，既與存入銀行之其餘
    收入同，已變成其對存款銀行之金錢債權，性質上屬對存款
    銀行請求付款之權利無異，三者均得為檢察官執行沒收處分
    抵償之標的。是檢察官指揮執行沒收，就受刑人勞作金、保
    管金及退休年金等財產，若已兼顧受刑人在監執行生活所需
    ，而依強制執行法相關規定意旨，酌留受刑人在監獄生活所
    需定額金錢者，除部分人員具特殊原因或特殊醫療需求等因
    素，允個別審酌外，即難謂有何不當（參照最高法院109年
    度台抗字第500號裁定意旨參照）。
三、經查：
㈠、聲明異議人因違反毒品危害防制條例案件，經臺灣高等法院
    台中分院以102年度上訴字第264號、第267號判決判處罪刑
    ，並諭知扣案之海洛因21包（含袋重11.07公克，含包裝袋2
    1只）均沒收銷燬；扣案之甲基安非他命1包（驗餘淨重：0.
    0983公克，含包裝袋1只）沒收；未扣案之門號0000000000
    號行動電話1支（含SIM 卡1枚）沒收，如全部或一部不能沒
    收時，追徵其價額；未扣案之販賣所得共新臺幣（下同）27
    ,700元均沒收，如全部或一部不能沒收時，以其財產抵償之
    ，復經最高法院以102年度台上字第3561號判決上訴駁回確
    定在案，有上開各該判決書在卷可稽。嗣檢察官依上開確定
    判決，對聲明異議人執行沒收犯罪所得27,700元，先後函請
    法務部矯正署臺中監獄苗栗分監、法務部矯正署澎湖監獄等
    ，對聲明異議人之保管款及勞作金酌留其在監生活所需經費
    （均酌留1,000元）後，餘款匯送苗檢辦理沒收，已先後扣
    款，而尚須追繳等情，有苗檢函文、繳納沒入金通知單、自
    行收納款項收據等附卷可考，並經本院調取苗檢102 年度執
    從字第553 號相關執行卷宗核閱無訛。
㈡、聲明異議人雖以前詞聲明異議。惟查：
 1、老年年金經轉存入個人金融帳戶後，既與存入銀行之其餘收
    入同，已變成其對存款銀行之金錢債權，性質上屬對存款銀
    行請求付款之權利無異，得為檢察官執行沒收處分抵償之標
    的，並非依強制執行法第122 條第2 項規定所指不得為強制
    執行之社會保險給付或債權，已說明如前，是聲明異議人認
    應暫緩執行以確保其可受領之老人年金云云，容有誤會。
2、 再者，對「受刑人應斟酌保健上之必要，給與飲食、物品，
    並供用衣被及其他必需器具；對受刑人應定期及視實際需要
    施行健康檢查，並實施預防接種等傳染病防治措施；罹急病
    者，應於附設之病監收容之」監獄行刑法第45條第1 項、第
    51條第1 項及第54條第1 項分別定有明文，足見聲明異議人
    在監之給養及醫治，均由國家負擔。抑且，監獄實務上，在
    監收容人為達其基本生活需用，仍有因其他基於醫療及生活
    必需費用，而需自備金錢之情形，依法務部矯正署審酌矯正
    機關給養供應情形、收容人購置生活必需品、全民健康保險
    就診部分負擔及性別生理需求等因素，認強制及行政執行機
    關除應依法個別審酌部分收容人具特殊原因、醫療需求等因
    素外，亦建議酌留每月基本生活需用，是以，本件檢察官指
    揮執行聲明異議人之保管金、勞作金時，均按法務部矯正署
    相關函示意旨指示每月酌留1,000 元，嗣依法務部107 年6
    月6 日檢執甲字第10700072730 號函示意旨提高酌留費用為
    3,000元，以供其日常生活所需，僅就所餘部分執行沒收追
    徵，甚且，檢察官於110 年10月23日仍函示酌留聲明異議人
    每月在監生活所需後餘款辦理沒收事宜時，經上開澎湖監獄
    函覆因保管金、勞作金不足3,000元而不予扣押等情，均有
    上開執行卷宗內之函文資料可考，足見檢察官執行之際已指
    示酌留生活所需費用，故受刑人在監日常生活所必需，不致
    有陷於窘境之情，亦兼顧執行沒收裁判之實益性，且無執行
    逾越必要限度或違反公平合理原則之處，是難遽認檢察官本
    件指揮執行有何不當之處。
四、綜上所述，本件執行檢察官以聲明異議人在監之財產（含保
    管金、勞作金等）執行抵償，並已酌留維持其日常生活所需
    之金額，未悉數扣盡，於法並無違背，聲明異議人對執行檢
    察官之執行指揮聲明異議，為無理由，應予駁回。
據上論斷，依刑事訴訟法第486條，裁定如主文。　 　 
中　　華　　民　　國　　111 　年　　4 　　月　　13　　日
                  刑事第二庭    法　官　林卉聆
以上正本與原本無異。
如不服本裁定，應於送達後5日內向本院提出抗告狀。
        　　                　　書記官　劉碧雯
中　　華　　民　　國　　111 　年　　4 　　月　　13　　日